【裁判字號】    97,訴,449
【裁判日期】    971202
【裁判案由】    違反森林法
【裁判全文】
臺灣宜蘭地方法院刑事判決               97年度訴字第449號
公  訴  人  臺灣宜蘭地方法院檢察署檢察官
被      告  乙○○
上列被告因違反森林法案件，經檢察官提起公訴（97年度偵字第
1951號），本院判決如下：
    主  文
乙○○犯森林法第五十二條第一項第一款、第六款之竊取森林主
產物罪，累犯，處有期徒刑肆月，如易科罰金，以新臺幣壹仟元
折算壹日；併科罰金新臺幣貳元，罰金如易服勞役，以新臺幣壹
仟元折算壹日。
    犯 罪 事 實
一、乙○○前於民國96年間因業務過失傷害案件，經本院以96年
    度易字第186號判處有期徒刑6月，減為有期徒刑3月確定，
    於民國96年12月27日易科罰金執行完畢。詎猶不知警惕，因
    向交通部公路總局第四區養護工程處所承包「台九線135K＋
    750、145K＋250第3次豪雨災害路基缺口修復工程」，而於9
    7年5月18日下午4時50分許，在台九線145.25公里處之宜蘭
    縣南澳鄉國有林班地和平事業區91林班地之保安林內施作工
    程後，見森林主產物七里香1株因工程施工所需而遭挖除，
    為試圖將其載回種活，竟基於意圖為自己不法所有之犯意，
    將該七里香1株（總材積0.01立方公尺，被害價格即贓額為
    新臺幣1元）吊上其所駕駛之車號7110-HA號自用小貨車，而
    為搬運贓物使用車輛竊取森林主產物，得手後隨即駕車離去
    。嗣於當日下午5時35分許在宜蘭縣南澳鄉台九線150.7公里
    處之載運途中，為警查獲。
二、案經行政院農業委員會林務局羅東林區管理處訴由宜蘭縣政
    府警察局蘇澳分局報告臺灣宜蘭地方法院檢察署檢察官偵查
    起訴。
    理  由
一、訊據被告乙○○對於在上揭時地竊取七里香1株之犯罪事實
    ，坦承不諱，核與證人甲○○、鄧江山之證述情節大致相符
    ，並有會勘紀錄、贓物認領保管單、會勘紀錄、森林被害告
    訴書、被告承包工程之設計圖各1件及現場指認相片10紙附
    卷可稽，足認被告上開自白與事實相符，可堪認定。至被告
    固辯稱：伊不知上開地點是保安林云云，然被告竊取取之地
    點在國有林地範圍內，屬保安林區，有森林被害告訴書在卷
    可查，且按森林以國有為原則；未經主管機關許可，不得任
    意採取國有保安林之森林產物；竊取森林主、副產物者，應
    受刑事處罰，森林法第3條第2項、第15條第1項、第2項、第
    30條第1項、第50條、第52條分別定有明文，被告於本院審
    理時，亦自承其上開地點都是山路，一邊是山，另一邊也種
    樹等語不諱（見本院卷第31頁），被告對於上開地點屬於國
    有之保安林乙節，自難諉為不知，其有竊取國有保安林主產
    物之犯罪故意，甚屬明確。綜上，本件事證明確，被告犯行
    洵堪認定，應予依法論科。
二、核被告所為，係犯森林法第52條第1項第1款、第6款之竊取
    森林主產物罪。查被告有犯罪事實欄所載之犯罪科刑執行紀
    錄，此有臺灣高等法院被告前案紀錄表在卷足憑，其受有期
    徒刑之執行完畢後，5年以內故意再犯本件有期徒刑以上之
    罪，為累犯，應依刑法第47條第1項規定，加重其刑。爰審
    酌被告雖於保安林內竊取七里香1株，然該七里香係因交通
    部公路總局第四區養護工程處之豪雨災害路基缺口修復工程
    而必須挖除、業已倒於地上，被告竊走該森林主產物，固屬
    違法，但係出於其認為該七里香倘任由其倒地不予栽種難以
    繼續存活之動機等情，又該七里香之材積為0.01立方公尺被
    害價格僅為新臺幣1元，對國土森林所生侵害尚屬有限等情
    ，認被告惡性及犯罪情節尚屬輕微，縱依森林法第52條第1
    項第1款、第6款，及刑法第47條第1項加重規定，處以法定
    刑度有期徒刑7月（森林法第52條第1項第1款、第6款規定法
    定最輕本刑為有期徒刑6月，依刑法第47條第1項規定應加重
    其刑至2分之1），仍有情輕法重之感，堪認其犯罪情狀足堪
    憫恕，爰依刑法第59條之規定減輕其刑。並審酌被告犯罪之
    動機、目的、手段、對國土森林保育所生侵害，及其犯後態
    度等一切情狀，量處如主文所示之刑，並諭知易刑之折算標
    準。
據上論結，應依刑事訴訟法第299條第1項，森林法第52條第1項
第1款、第6款，刑法第11條前段、第47條第1項、第59條、第41
條第1項前段、第42條第3項，判決如主文。
本案經檢察官黃正綱到庭執行職務。
中    華    民    國    97    年    12    月    2     日
                  刑事第三庭審判長法  官  林惠玲
                                  法  官  劉家祥
                                  法  官  鄧晴馨
以上正本證明與原本無異。
如不服本判決應於收受判決後10日內向本院提出上訴書狀，並應
敘述具體理由；其未敘述上述理由者，應於上訴期間屆滿後20日
內向本院補提理由書(均須按他造當事人之人數附繕本)「切勿逕
送上級法院」。
                                  書記官  吳文雄
中    華    民    國    97    年    12    月    2     日
附錄本案論罪科刑法條：
森林法第52條第1項（加重竊取森林主、副產物罪）
竊取森林主、副產物而有左列情形之一者，處六月以上五年以下
有期徒刑，併科贓額二倍以上五倍以下罰金：
一、於保安林犯之者。
二、依機關之委託或其他契約，有保護森林義務之人犯之者。
三、於行使林產採取權時犯之者。
四、結夥二人以上或僱使他人犯之者。
五、以贓物為原料，製造木炭、松節油、其他物品或培植菇類者
    。
六、為搬運贓物，使用牲口、船舶、車輛，或有搬運造材之設備
    者。
七、掘採、毀壞、燒燬或隱蔽根株，以圖罪跡之湮滅者。
八、以贓物燃料，使用於礦物之採取，精製石灰、磚瓦或其他物
    品之製造者。


司法院資訊處製作；財團法人民間司法改革基金會備份。
